【裁判字號】    97,消債更,950
【裁判日期】    970923
【裁判案由】    聲請更生程序
【裁判全文】
臺灣高雄地方法院民事裁定           97年度消債更字第950號
聲  請  人  甲○○
即  債務人
代  理  人  黃見志律師
上列聲請人因消費者債務清理事件聲請更生，本院裁定如下：
    主  文
聲請人自民國九十七年九月二十三日下午四時起開始更生程序。
命司法事務官進行本件更生程序。
    理  由
一、聲請意旨略以：聲請人即債務人前與如附表所示之銀行訂定
    信用貸款、信用卡、現金卡，積欠如附表所示無擔保債務合
    計新台幣（下同）797,525 元，因無法清償債務，而於民國
    95年8 月7 日，依金融主管機關協調成立之中華民國銀行公
    會會員辦理消費金融案件無擔保債務協商機制（下稱債務協
    商機制），與如附表所示之債權銀行達成分期還款協議，同
    意自95年8 月起，分100 期，每月需無利息償還7,975 元（
    下稱協商金額）。惟因聲請人目前由人力公司派遣至華新科
    技股份有限公司擔任技術員，每月薪資僅有約2 萬元，需獨
    立負擔2 名子女之生活費及教育費，每月基本生活費約需16
    ,000 元 ，屬於低收入戶，而聲請人之夫翁文義離家多年，
    對於子女均未盡扶養義務，並於96年10月間與聲請人離婚，
    故聲請人雖至97 年7月間仍勉力繳納協商金額，惟實際上聲
    請人已無力再繼續繳納。又聲請人復無其他財產，此乃不可
    歸責於聲請人之事由致履行顯有重大困難。又其無擔保或無
    優先權之債務總額未逾1, 200萬元，復未經法院裁定開始清
    算程序或宣告破產，爰向本院聲請更生等語。
二、按債務人不能清償債務或有不能清償之虞者，得依本條例所
    定更生程序，清理其債務；債務人無擔保或無優先權之債務
    總額未逾1,200 萬元者，於法院裁定開始清算程序或宣告破
    產前，得向法院聲請更生；債務人對於金融機構因消費借貸
    、自用住宅借款、信用卡或現金卡契約而負債務，在聲請更
    生或清算前，應提出債權人清冊，以書面向最大債權金融機
    構請求協商債務清償方案並表明共同協商之意旨；債務人與
    金融機構協商成立者，不得聲請更生或清算，但因不可歸責
    於己之事由，致履行顯有重大困難者，不在此限；本條例施
    行前，債務人依金融主管機關協調成立之中華民國銀行公會
    會員辦理消費金融案件無擔保債務協商機制與金融機構成立
    之協商，準用前項之規定，消費者債務清理條例第3 條、第
    42條第1 項、第151 條第1 項、第5 項、第6 項分別定有明
    文。
三、聲請人就其主張尚欠銀行如附表所示債務、收入狀況說明、
    97年7 月間尚仍繼續繳納協商金額及其無其他財產等事實，
    已提出協議書、無擔保債務還款計畫、財團法人金融聯合徵
    信中心之當事人綜合信用報告、所得資料清單、聲請人之國
    稅局財產歸屬資料清單、勞工保險被保險人投保資料表明細
    及戶籍謄本等件為證，經核大致相符，堪信為真實。又聲請
    人於95年至96年間之平均月所得約每月2 萬元左右，聲請人
    除薪資收入外並無其他財產，及聲請人家庭目前屬於第三類
    之低收入戶等節有卷附之聲請人及其2 名子女之95至96年度
    綜合所得稅各類所得資料清單（見本院卷第13-14 頁、51-5
    6 頁）、聲請人之財產歸屬資料清單（見本院卷第11頁）、
    高雄市小港區低收入戶證明書影本（見本院卷第25頁）可證
    ，足認聲請人目前之經濟狀況確屬惡劣。復參酌聲請人陳報
    其所需之每月基本生活費用僅16,000元，對照行政主計處統
    計之96年度最低生活費用一覽表所載，每人每月之最低生活
    費用為10,078元以觀，聲請人所陳報之金額並未逾越一般合
    理可接受之標準，更可見聲請人尚無惡意逃避債務之意圖。
    基此，足認本件扣除協商應繳金額後，聲請人已無法維持其
    基本生活，顯認協商條件於協商時未考量聲請人每月必要支
    出費用；而聲請人在面對95年度銀行啟動協商機制之情況下
    ，為爭取債務一制性解決暨分期零利率之清償機會，故接受
    協商條件，然協商時既未適度考量聲請人收入及基本生活費
    用維持情況，所為之協商金額又過高，致聲請人事後無法繼
    續履約，難認聲請人具有可歸責事由，則其主張於系爭協商
    後，因客觀收入不足，致無法再依協議償還金額，尚堪採信
    。
四、再查，聲請人於收入不足之情況下，仍接受協商條件，至97
    年7 月間仍繼續繳交協商金額，有卷附之財團法人金融聯合
    徵信中心之當事人綜合信用報可按，足見聲請人係具有高度
    還款誠意，始而接受協商條件，況系爭協商後，仍在收入不
    足償還金額之情形下，至97年7 月間仍勉力繳交協商金額，
    應認其已盡相當之償還誠意。職是，聲請人無法依協議繼續
    償還，既係因協商條件未能考量聲請人收入暨生活必要支出
    費用情況，所約定之協商償還金額過高，致客觀收入不足以
    長期持續依協議償還所致，非因協議後故意浪費或其他不利
    償還之行為，足認聲請人與金融機構協商成立之償還協議，
    係因不可歸責於聲請人之事由，致履行顯有重大困難。
五、綜上所述，聲請人有如附表所示之銀行消費貸款、信用卡、
    現金卡債務，債務金額未逾1,200 萬元，且其未經法院裁定
    開始清算程序或宣告破產，業經本院查明，有前案紀錄表、
    查詢表附卷可稽，如上所述。而按聲請人不能清償債務，且
    前雖與金融機構協商成立償還協議，嗣因不可歸責於己之事
    由，致履行顯有重大困難，亦如上述，則其聲請更生，依上
    規定所示，自無不合，應予准許。
六、依消費者債務清理條例第11條第1 項、第45條第1 項、第16
    條第1 項，裁定如主文。
中    華    民    國    97    年    9     月    23    日
                  民事第三庭  法  官  吳志豪
以上正本證明與原本無異。
本裁定不得抗告。
中    華    民    國    97    年    9     月    23    日
                              書記官  劉音利
附表
┌──┬──────┬───────┬────┐
│編號│債權人      │金額 (新台幣) │種    類│
├──┼──────┼───────┼────┤
│一  │台北富邦銀行│511,208元     │信用貸款│
├──┼──────┼───────┼────┤
│二  │國泰世華銀行│156,817元     │信用貸款│
├──┼──────┼───────┼────┤
│三  │聯邦銀行    │129,500元     │信用卡  │
├──┴──────┼───────┼────┤
│合         計     │797,525元     │        │
└─────────┴───────┴────┘


司法院資訊處製作；財團法人民間司法改革基金會備份。
